【裁判字號】    90,交訴,59
【裁判日期】    900711
【裁判案由】    遺棄
【裁判全文】
臺灣臺中地方法院刑事判決                            九十年度交訴字第五九號
    公  訴  人  臺灣台中地方法院檢察署檢察官
    被      告  甲○○
右被告因公共危險案件，經檢察官提起公訴（九十年度調偵字第三四號），本院判決
如左：
    主  文
甲○○駕駛動力交通工具肇事，致人受傷而逃逸，處有期徒刑玖月。
    事  實
一、甲○○係以駕駛小貨車為業，為從事業務之人。於民國（下同）八十九年二月十
    一日凌晨三時許，駕駛車號ＰＩ—九八七八號營業用小貨車，沿臺中縣豐原市○○路，由中正路往圓環東路即由東往西方向行駛，途經向陽路與豐陽路之交岔路
    口，本應注意車輛行駛時，駕駛人應注意車前狀況，隨時採取必要之安全措施。
    及汽車行駛至閃光黃燈之交叉路時，車輛應減速接近，注意安全，小心通過。而
    依當時情形，又無不能注意之情事，竟疏於注意，於通過上開交岔路口時，貿然
    以時速六十公里速度行進，適有丙○○騎乘車號ＮＷＱ─一一八號重型機車，附
  載乙○○由豐陽路北往南方向行駛，行經上開交岔路口時，避煞不及發生擦撞，
    致丙○○及乙○○人車倒地，致乙○○受有頭頂撕裂傷三公分、右額擦傷二公分
    Ｘ二公分、右臂及右大腿挫傷等傷害（業務過失傷害部分未據告訴）；丙○○則
    受有頭部外傷併開放性顱骨骨折、顱內出血及胸部挫傷等傷害，並因中樞神經損
    傷造成左上肢偏癱達難以治癒之重傷（未據合法告訴）。甲○○見狀後竟遺棄無
    自救力之丙○○及乙○○在車禍現場，駕車逃逸無蹤。甲○○事後悔悟，即於該
    管公務員發覺前，於同日早上十時許，前往臺中縣警察局豐原分局豐東派出所，
    向員警袁金松自首。
二、案經丙○○之母李慧美訴由臺中縣警察局豐原分局豐報請台灣台中地方法院檢察
    署檢察官偵查起訴。
    理  由
一、訊據被告被告甲○○對於右揭事實坦承不諱，核與被害人丙○○之母親李慧美、
    證人乙○○於警訊、偵查及審理時指訴、證述情節稱相符，並有車禍現場照片、
    診斷證明書、交通事故調查報告表及行政院衛生署豐原醫院函附卷可稽，足徵被
    告自白與事實相符，被告確於駕車肇事致被害人二人受傷後並逃逸無疑。本件事
    證明確，其犯行洵堪認定。
二、核被告所為，係犯刑法第一百八十五條之四之駕駛動力交通工具肇事，致人受傷
    而逃逸罪。至公訴人認被告於肇事後明知該機車駕駛人倒地受傷，並已陷於無自
    救力，仍逕自逃逸，因認其有刑法第二百九十四條第二項之遺棄罪嫌，且該罪與
    肇事逃逸罪間有想像競合關係云云。惟查，姑不論被告駕車肇事後因心慌畏罪逃
    逸，其於肇事逃逸之時，對於被害人等於本件肇事受傷後是否已陷於無自救力之
    人乙節有此認識，不無疑義，再按刑法第二百七十六條第一項之過失致人於死罪
    及同法第二百八十四條第一項之過失傷害罪，係針對行為人應注意、能注意、而
    不注意之過失行為予以非難，而八十八年四月二十一日增訂之同法第一百八十五
    條之四之肇事致人死傷逃逸罪，則以處罰肇事後逃逸之駕駛人為目的，俾促使駕
    駛人於肇事後能對被害人即時救護，以減少死傷，是該罪之成立祇以行為人有駕
    駛動力交通工具肇事，致人死傷而逃逸之事實為已足，至行為人之肇事有否過失
    ，則非所問，二者之立法目的及犯罪構成要件截然不同，且駕駛人之肇事逃逸，
    係在其過失行為發生後，為規避責任，乃另行起意之另一行為，故行為人之過失
    犯行與其肇事致人死傷而逃逸之行為，應屬併罰關係。而刑法第一百八十五條之
    四肇事致人死傷逃逸罪，並不以被害人為無自救能力人為必要，且肇事致人死亡
    而逃逸之情形，無成立刑法第二百九十四條第一項遺棄罪餘地，兩相比較，刑法
    第一百八十五條之四肇事致人死傷逃逸罪之構成要件，較同法第二百九十四條第
    一項遺棄罪為寬，且前者之法定刑度係參考後者而定，立法目的似有意將駕駛動
    力交通工具肇事致人受傷而逃逸行為之處罰，以前者之規定取代後者之意，且就
    肇事致人死亡而逃逸者，亦依該罪科以刑責，俾促使駕駛人於肇事後能對被害人
    即時救護，以減少死傷。則在駕駛動力交通工具肇事，致人受傷，使陷於無自救
    能力而逃逸之情形，該刑法第一百八十五條之四為同法第二百九十四條第一項之
    特別規定，而應優先適用，不再論以刑法第二百九十四條第一項之遺棄罪，附予
    敘明。又被告於肇事逃逸後，深感悔悟，即於該管公務員發覺前，於同日（八十
    九年二月十一日）早上十時許，前往臺中縣警察局豐原分局豐東派出所，向員警
    袁金松自首等情，業據證人袁金松於偵查中結證屬實，核與自首要件相符，依法
    減輕其刑。爰審酌被告肇事後迄未與被害人達成和解賠償損害，及其犯罪動機、
    目的、所生危害與犯罪後坦承犯行之態度等一切情狀，量處如主文所示，以示懲
    儆。
據上論斷，應依刑事訴訟法第二百九十九條第一項前段，刑法第一百八十五條之四、
第六十二條前段，判決如主文。
中      華      民      國      九十      年      七      月    十一    日
                                    臺灣臺中地方法院交通法庭
                                        法  官    張  國  華
右正本證明與原本無異。
如不服本判決，應於送達後十日內向本院提出上訴狀（須附繕本），上訴於台灣高等
法院台中分院。
                                        書記官
中      華      民      國      九十      年      七      月    十六    日
附錄論罪科刑法條
刑法第一百八十五條之四
駕駛動力交通工具肇事，致人死傷而逃逸者，處六月以上五年以下有期徒刑。


司法院資訊處製作；財團法人民間司法改革基金會備份。
